臺灣新北地方法院刑事判決
111年度金訴字第1309號
公  訴  人  臺灣新北地方檢察署檢察官
被      告  潘定鋒




上列被告因違反洗錢防制法等案件，經檢察官提起公訴（110年
度偵字第8777號），本院合議庭裁定改行簡式審判程序，判決如
下：
    主  文
潘定鋒幫助犯洗錢防制法第十四條第一項之洗錢罪，處有期徒刑
貳月，併科罰金新臺幣壹萬元，罰金如易服勞役，以新臺幣壹仟
元折算壹日。
    事  實
一、潘定鋒依一般社會生活之通常經驗，應可預見提供金融帳戶
    予不相識之人，可能作為幫助詐欺之人收取不法所得之用，
    並得以迂迴隱密方式轉移所提款項，製造資金在金融機構移
    動紀錄軌跡之斷點，以掩飾資金來源及去向，竟仍不違背其
    本意，基於幫助洗錢及幫助詐欺取財之不確定故意，於民國
    109年12月1日前某時，將其所申辦之中國信託商業銀行帳號
    000-000000000000號帳戶，告知帳號予真實姓名、年籍資料
    不詳，綽號「小楊」之成年人，又於同年月2日至同年月3日
    間某時，在新北市板橋區英士路附近某土地公廟，將上開帳
    戶之金融卡及密碼交付予「小楊」，而容任「小楊」使用上
    開帳戶，嗣「小楊」即轉交予不詳詐欺集團成員，供作向不
    特定民眾詐欺取財犯罪使用及掩飾資金來源及去向，潘定鋒
    以此方式幫助詐欺之人向他人詐取財物及洗錢。該詐欺集團
    取得上開金融帳戶後，即意圖為自己或他人不法所有，基於
    詐欺取財及洗錢之犯意，另於109年12月1日18時19分許，在
    「Facebook」（俗稱「臉書」）社群網站社團網頁刊登打工
    賺錢之訊息，經劉文玉瀏覽並與其聯絡後，再以通訊軟體「
    LINE」向劉文玉佯稱：工作內容為幫忙截圖發文到各大臉書
    社團，完成150篇發文，可以賺新臺幣（下同）7,000元之報
    酬，但須先繳納2,000元保證金云云，致劉文玉陷於錯誤，
    而於同年月2日18時52分許，匯款2,000元至潘定鋒上開帳戶
    ，旋遭不詳詐欺集團成員提領一空，以此方式詐欺牟利，並
    將犯罪所得以轉匯方式轉移，藉此為犯罪所得之處置、分層
    化及整合等處理，製造金流之斷點，使偵查機關難以追查勾
    稽帳戶金流及贓款來源、去向。嗣劉文玉察覺受騙而報警處
    理，始悉上情。
二、案經劉文玉訴由新北市政府警察局永和分局報告臺灣新北地
    方檢察署檢察官偵查起訴。
    理  由
一、本案被告潘定鋒所犯係死刑、無期徒刑、最輕本刑為3年以
    上有期徒刑以外之罪，其於準備程序中就前揭被訴事實為有
    罪之陳述，經受命法官告知簡式審判程序之旨，並聽取公訴
    人、被告之意見後，本院合議庭認為適宜由受命法官獨任進
    行簡式審判程序，依刑事訴訟法第273條之1第1項規定，裁
    定由受命法官獨任進行簡式審判程序。是本案證據之調查，
    依刑事訴訟法第273條之2規定，不受同法第159條第1項、第
    161條之2、第161條之3、第163條之1及第164條至第170條所
    規定證據能力認定及調查方式之限制，合先敘明。
二、上開事實，業據被告於警詢及偵查中陳述綦詳，並於本院準
    備程序及審理中坦承不諱（見臺灣新北地方檢察署110年度
    偵字第8777號卷《下稱偵卷》第7頁至第10頁、第51頁至第53
    頁、第57頁至第58頁、第67頁至第69頁、本院111年度金訴
    字第1309號卷《下稱本院卷》第36頁、第42頁至第45頁），核
    與證人即告訴人劉文玉於警詢時指證遭詐騙情節相符（偵卷
    第11頁至第13頁），並有被告上開帳戶之帳戶資料及交易明
    細表、告訴人提出之LINE對話記錄及轉帳畫面截圖、國泰世
    華商業銀行111年5月10日國世存匯作業字第1110074709號函
    各1份附卷可稽（偵卷第17頁至第21頁、第35頁至第37頁、
    第87頁），足認被告前開任意性自白與事實相符，堪以採信
    。綜上所述，本案事證明確，被告犯行堪以認定，應依法論
    科。
三、論罪：
(一)按刑法第30條之幫助犯，係以行為人主觀上有幫助故意，客
    觀上有幫助行為，即對於犯罪與正犯有共同認識，而以幫助
    意思，對於正犯資以助力，但未參與實行犯罪之行為者而言
    。幫助犯之故意，除需有認識其行為足以幫助他人實現故意
    不法構成要件之「幫助故意」外，尚需具備幫助他人實現該
    特定不法構成要件之「幫助既遂故意」，惟行為人只要概略
    認識該特定犯罪之不法內涵即可，無庸過於瞭解正犯行為之
    細節或具體內容。此即學理上所謂幫助犯之「雙重故意」。
    金融帳戶乃個人理財工具，依我國現狀，申設金融帳戶並無
    任何特殊限制，且可於不同之金融機構申請多數帳戶使用，
    是依一般人之社會通念，若見他人不以自己名義申請帳戶，
    反而收購或借用別人之金融帳戶以供使用，並要求提供提款
    卡及告知密碼，則提供金融帳戶者主觀上如認識該帳戶可能
    作為對方收受、提領特定犯罪所得使用，對方提領後會產生
    遮斷金流以逃避國家追訴、處罰之效果，仍基於幫助之犯意
    ，而提供該帳戶之提款卡及密碼，以利洗錢實行，仍可成立
    一般洗錢罪之幫助犯（最高法院刑事大法庭108年度台上大
    字第3101號裁定意旨參照）。
(二)被告將上開帳戶之帳號、金融卡及密碼交予「小楊」，由其
    再交予不詳詐欺集團成員，使該詐欺集團成員得持以對告訴
    人施以詐術，致其陷於錯誤，並依指示匯款至上開帳戶，旋
    遭轉出一空，已如上述。被告所為固未直接實行詐欺取財、
    掩飾或隱匿特定犯罪所得之本質、來源、去向、所在之構成
    要件行為，惟其提供本案上開金融帳戶之帳號、金融卡及密
    碼予詐騙之人，確對本案詐欺行為人遂行詐欺取財、掩飾或
    隱匿特定犯罪（詐欺取財罪屬洗錢防制法第3條第2款之特定
    犯罪）所得之本質、來源、去向、所在資以助力，有利詐欺
    取財及洗錢之實行。是核被告所為，係犯刑法第30條第1項
    前段、第339條第1項之幫助詐欺取財罪及刑法第30條第1項
    前段、洗錢防制法第2條第2款、第14條第1項之幫助洗錢罪
    。
(三)被告以同一提供上開帳戶之行為，幫助詐欺行為人詐騙告訴
    人之財物，而同時觸犯前揭幫助詐欺取財罪及幫助洗錢罪，
    為想像競合犯，應依刑法第55條前段規定，從一重之幫助洗
    錢罪處斷。
(四)本件被告固交付帳戶予上開詐欺集團，然被告陳稱：伊並不
    知悉被害人是怎樣被騙等語（本院卷第36頁），此外並無事
    證足資認定被告知悉收取帳戶之人或實際詐騙之人之真實身
    分，亦無事證足資認定被告對於詐欺集團成員係以網路刊登
    虛偽廣告之手法實施詐術乙節有所認知，自難認其主觀上對
    於以網際網路對公眾散布或三人以上共犯詐欺取財罪及違反
    組織犯罪條例等情事有何認知，而有何幫助網際網路對公眾
    散布或三人以上共犯詐欺取財罪或違反組織犯罪條例之情事
    ，併此敘明。
四、科刑：
(一)被告係基於幫助之犯意，而並未實際參與詐欺取財及洗錢犯
    行，所犯情節較正犯輕微，為幫助犯，爰依刑法第30條第2
    項規定減輕其刑。
(二)次按犯洗錢防制法第14條、第15條之罪，在偵查或審判中自
    白者，減輕其刑，同法第16條第2項定有明文。本件被告於
    本院審理時，坦承有上開洗錢犯行，應認符合洗錢防制法第
    16條第2項規定，予以減輕其刑，並與前揭減刑事由依刑法
    第70條規定遞減之。
(三)爰以行為人之責任為基礎，審酌被告提供上開金融帳戶供他
    人詐欺取財，助長詐騙財產犯罪之風氣，且因其提供個人帳
    戶，金流不透明，致使執法人員難以追查該詐騙集團成員之
    真實身分，增加被害人尋求救濟之困難，並擾亂金融交易往
    來秩序，危害社會正常交易安全，行為應予非難，惟犯後已
    坦承犯行，並念及被告未實際參與詐欺取財之犯行，責難性
    較小，且於本院審理時與告訴人調解成立等情，有本院調解
    筆錄可憑，並兼衡其犯罪之手段、所幫助詐取財物之金額、
    其角色分工非居於主導或核心地位、本案犯行前並無刑案前
    科之素行紀錄，及其為高職肄業之智識程度，於審理時自陳
    在押前從事當舖受雇之工作，月薪約2萬8,000元，未婚無子
    女，無需扶養之人等語，暨其家庭經濟狀況為勉持等一切情
    狀（參見本院卷第45頁審理筆錄、第17頁被告戶政資料查詢
    結果及偵卷第7頁之警詢筆錄所載受詢問人資料欄），量處
    如主文所示之刑，並就併科罰金部分諭知易服勞役之折算標
    準。又洗錢防制法第14條之法定刑度為「7年以下有期徒刑
    ，併科新臺幣5百萬元以下罰金」，其最重本刑已逾5年，不
    符刑法第41條第1項之規定，故毋庸諭知易科罰金之折算標
    準，併此敘明。
五、本件無應沒收之物：
(一)再被告固有將上開帳戶提供他人遂行詐欺取財之犯行，業經
    本院認定如前，然被告於本院準備程序陳稱：對方並沒有給
    伊錢，伊沒有分紅等語（本院卷第36頁），而依卷內事證亦
    無證據足證被告交付帳戶供他人使用係受有報酬，或實際已
    獲取詐欺犯罪之所得，是依罪證有疑利益歸於被告之原則，
    難認被告有因本案犯行而有犯罪所得，故應認本案尚無犯罪
    所得應予宣告沒收。另未扣案之其餘贓款部分，卷內並無其
    他證據可證明被告有實際取得該等贓款，自無從對被告宣告
    沒收。
(二)末按犯第14條之罪，其所移轉、變更、掩飾、隱匿、收受、
    取得、持有、使用之財物或財產上利益，沒收之，固為洗錢
    防制法第18條第1項前段所明定，惟本案被告所為係洗錢防
    制法第14條第1項洗錢罪之幫助犯，其犯罪態樣與實施犯罪
    之正犯有異，所處罰者乃其提供助力之行為本身，而非正犯
    實施犯罪之行為，因此幫助犯不適用責任共同之原則，對於
    正犯所移轉、變更、掩飾、隱匿、收受、取得、持有、使用
    之財物或財產上利益，自毋庸為沒收之宣告，併此敘明。
據上論斷，應依刑事訴訟法第273條之1第1項、第299條第1項前
段（依刑事判決精簡原則，僅記載程序法條文），判決如主文。
本案經檢察官曾開源偵查起訴，由檢察官彭聖斐到庭執行公訴。
中　　華　　民　　國　　111 　年　　10　　月　　13　　日
                  刑事第十三庭  法　官  林建良   
上列正本證明與原本無異。
如不服本判決，應於判決送達後20日內敘明上訴理由，向本院提
出上訴狀 (應附繕本) ，上訴於臺灣高等法院。其未敘述上訴理
由者，應於上訴期間屆滿後20日內向本院補提理由書「切勿逕送
上級法院」。
                                書記官  陳昇宏　　　　　
中　　華　　民　　國　　111 　年　　10　　月　　13　　日

附錄本案論罪科刑法條全文：
中華民國刑法第30條
（幫助犯及其處罰）
幫助他人實行犯罪行為者，為幫助犯。雖他人不知幫助之情者，
亦同。
幫助犯之處罰，得按正犯之刑減輕之。 

中華民國刑法第339條：
意圖為自己或第三人不法之所有，以詐術使人將本人或第三人之
物交付者，處五年以下有期徒刑、拘役或科或併科五十萬元以下
罰金。
以前項方法得財產上不法之利益或使第三人得之者，亦同。
前二項之未遂犯罰之。
　
洗錢防制法第2條：
本法所稱洗錢，指下列行為：
一、意圖掩飾或隱匿特定犯罪所得來源，或使他人逃避刑事追訴
    ，而移轉或變更特定犯罪所得。
二、掩飾或隱匿特定犯罪所得之本質、來源、去向、所在、所有
    權、處分權或其他權益者。
三、收受、持有或使用他人之特定犯罪所得。
　
洗錢防制法第14條：
有第二條各款所列洗錢行為者，處七年以下有期徒刑，併科新臺
幣五百萬元以下罰金。
前項之未遂犯罰之。
前二項情形，不得科以超過其特定犯罪所定最重本刑之刑。